臺灣高雄地方法院民事裁定
111年度消債職聲免字第58號
聲　請　人　朱美莉（原名：謝朱美莉）
　　　　　　　　　　00000000000000000000000000000000000
00000000000000000000000000000000000000000000000000
代　理　人　吳臺雄律師
相對人即債　國泰世華商業銀行股份有限公司
權人　　　　　　　　000000000000000000000000000000000000
法定代理人　郭明鑑　00000000
代　理　人　蔡政宏　000000000000000000000000000000000000
相對人即債　玉山商業銀行股份有限公司
權人　　　　　　　　000000000000000000000000000000000000
00000000000000000000000000000000000000000000000000000000
法定代理人　黃男州　00000000
代　理　人　喬湘秦　000000000000000000000000000000000000
0000000000000000000000000000000000000000000000000000000
相對人即債　花旗(台灣)商業銀行股份有限公司
權人　　　　　　　　000000000000000000000000000000000000
0000000000000000000000000000000000000000000000000000000
法定代理人　莫兆鴻　00000000
代　理　人　陳正欽　00000000000000000000000000000000000
相對人即債　永豐商業銀行股份有限公司
權人　　　　　　　　000000000000000000000000000000000000
法定代理人　陳嘉賢　00000000
代　理　人　呂亮毅　00000000000000000000000000000000000
相對人即債　元大商業銀行股份有限公司
權人　　　　　　　　000000000000000000000000000000000000
00000000000000000000000000000000000000000000000000000000
法定代理人　翁 健　　0000000
代　理　人　黃勝豐　00000000000000000000000000000000000
相對人即債　台灣金聯資產管理股份有限公司
權人　　　　　　　　000000000000000000000000000000000000
00000000000000000000000000000000000000000000000000000000
法定代理人　施俊吉　00000000
　　　　　　　　　　000000000000000000000000
　　　　　　　　　　000000000000000000000000000000000000
相對人即債　寰辰資產管理股份有限公司
權人　　　　　　　　000000000000000000000000000000000000
法定代理人　劉文正　00000000
　　　　　　　　　　000000000000000000000000
　　　　　　　　　　00000000
相對人即債　滙誠第一資產管理股份有限公司
權人　　　　　　　　000000000000000000000000000000000000
法定代理人　莊仲沼　00000000
　　　　　　　　　　000000000000000000000000
　　　　　　　　　　00000000
相對人即債　滙誠第二資產管理股份有限公司
權人　　　　　　　　000000000000000000000000000000000000
法定代理人　莊仲沼　00000000
　　　　　　　　　　000000000000000000000000
　　　　　　　　　　000000000000000000000000000000000000
相對人即債　新加坡商艾星國際有限公司台灣分公司
權人　　　　　　　　00000000000000000000000000000000000
法定代理人　曾慧雯　00000000
　　　　　　　　　　000000000000000000000000
　　　　　　　　　　000000000000000000000000000000000000
相對人即債　臺灣土地銀行股份有限公司
權人　　　　　　　　000000000000000000000000000000000000
法定代理人　何英明　00000000
代　理　人　王定崗　000000000000000000000000000000000000
相對人即債　彰化商業銀行股份有限公司
權人　　　　　　　　000000000000000000000000000000000000
法定代理人　凌忠嫄　00000000
　　　　　　　　　　000000000000000000000000
　　　　　　　　　　00000000000000000000000000000000000
相對人即債　中華電信股份有限公司臺灣南區電信分公司
權人　　　　　　　　00000000000000000000000000000000000
法定代理人　張義豐　00000000
　　　　　　　　　　000000000000000000000000
　　　　　　　　　　000000000000000000000000000000000000
相對人即債　匯豐汽車股份有限公司
權人　　　　　　　　00000000000000000000000000000000000
00000000000000000000000000000000000000000000000000000000
法定代理人　陳昭文　00000000
　　　　　　　　　　000000000000000000000000
　　　　　　　　　　00000000000000000000000000000000000
相對人即債　新光行銷股份有限公司
權人　　　　　　　　00000000000000000000000000000000000
法定代理人　李明新　00000000
代　理　人　鄭穎聰　00000000
相對人即債　楊振宗　00000000000000000000000000000000000
權人　　　　　　　　　
上列聲請人即債務人因消費者債務清理事件聲請免責，本院裁定
如下：
    主  文
聲請人即債務人朱美莉不予免責。
    理  由
一、本案基礎事實
　　查聲請人於民國110年4月26日聲請清算，經本院以110年度
    消債清字第108號裁定自110年10月13日開始清算程序，嗣因
    財產不敷清償相關債務及費用，本院乃於111年1月19日110
    年度司執消債清字第195號裁定終結清算程序確定，而普通
    債權人未同意免責。
二、本件經本院裁定終結清算程序確定，依消費者債務清理條例
    第132條、第133條、第134條之規定，本院應就聲請人是否
    應予免責（即無前開條例第133條、第134條規定之要件）進
    行審理，茲說明如下：
　㈠消債條例第133條前段
　1.本院裁定開始清算程序後，聲請人之財產及所得
　　⑴聲請人的財產
　　　查聲請人名下無財產，亦未領取社會補助、津貼等情，有
      稅務電子閘門財產所得調件明細表、低收入戶/中低收入
      戶/中低老年人生活津貼管理/身障者生活補助/單親家庭
      子女生活教育補助表、勞動部勞工保險局函、勞動部勞動
      力發展署高屏澎東分署函、高雄市政府都市發展局函在卷
      可資認定（見院卷第9-10頁、第13-17頁、第34頁、第31
      頁、第60頁、第59頁）。
　　⑵聲請人之所得
　　　查聲請人自承其仍任職巔峰整合行銷有限公司，月薪薪資
      單所載等語；復參酌聲請人所提薪資單（見院卷第77-78
      頁、第62-69頁），並以該薪資單上所載實領薪資金額為
      計算基準，自110年10月13日開始清算程序起至前開薪資
      明細所載最後月份111年2月止，以月為單位計算，聲請人
      所得（實領薪資）總額為新臺幣（下同）164075元（見院
      卷第79頁計算表）。
　2.本院裁定開始清算程序後，聲請人之支出
　　⑴依衛福部社會司公告110、111年度高雄市最低生活費為133
      41元、14419元，依消債條例第64條之2第1項、第2項之規
      定，聲請人、受扶養者之最低生活費用應以前開高雄市每
      月最低生活費用金額1.2倍計算即16009元、17303元做為
      計算基準數額。
　　⑵聲請人最低生活費
　　　查聲請人與其兒子同住在兒子名下房屋，每月分擔房貸50
      00元，無扶養費負擔等情，業據聲請人陳明在卷（見院卷
      第77-78頁）；參酌前開說明，聲請人之最低生活費即以
      前述金額為計算基準，而聲請人主張每月最低生活費1210
      9元，該金額低於前開金額，應可採認；是以自110年10月
      13日開始清算程序起至前開薪資明細所載最後月份111年2
      月止，以月為單位計算，聲請人支出最低生活費總額為70
      933元（見院卷第79頁計算表）。
　3.本院裁定開始清算程序後，聲請人之所得餘額
　　依據上開證據，聲請人前開所得總額扣除個人最低生活費總
    額後，尚有餘額93142元（見院卷第79頁計算表）。
　㈡消債條例第133條後段
　1.聲請人於聲請清算前2年期間，可處分所得總額每月23233元
    ，扣除每月個人必要生活費12109元後，尚有餘額11124元等
    情，為聲請人所不爭執（見院卷第77頁反面），亦為本院11
    0度消債清字第108號裁定認定在案，則聲請人於聲請清算前
    2年期間所得餘額為266976元（計算式：11124×24=266976）
    。
　2.又普通債權人於清算程序中均未受償乙節，亦有110年度司
    執消債清字第195號裁定、債權表在卷可參（見院卷第2頁、
    司執消債清字卷第177-180頁）。
　3.可認聲請人於本院裁定開始清算程序後，其所得總額扣除個
    人最低生活費總額後仍有餘額，且普通債權人受分配總額（
    0元）低於聲請清算前2年期間之可處分所得餘額，應已符合
    消債條例第133條所規定不免責事由。
  ㈢消債條例第134條部分
　1.查聲請人曾於107年、108年出國之紀錄，此有入出境查詢表
    在卷可參（見院卷第8頁），而聲請人稱前開出國均與友人
    出國自由行，旅費約10000元等語（見院卷第78頁）；再衡
    以前開各次出國所負債務總額，應不論超過聲請清算時無擔
    保及無優先權債務（本息合計8967185元；見司執消債清卷
    第177-180頁)之半數，而生開始本件清算之原因。
　2.本院復查無聲請人有消債條例第134條所列其他各款應不免
    責事由，且債權人亦未提出聲請人有何符合消債條例第134
    條各款所規定之事證供本院參酌，故應認聲請人並無消債條
    例第134條所定不免責事由之存在。
　㈣消債條例第138條
　　本件債權發生原因為信用卡費、現金卡費、信用貸款、小額
    信貸、汽車貸款、電信費、本票債權等情，有債權表在卷可
    佐（見司執消債清卷第177-180頁），堪認本件債權非屬消
    債條例第138條所定不受免責裁定影響之事由。
三、綜上所述，聲請人既有消債條例第133 條不應免責之事由，
    復未經普通債權人全體同意其免責，揆諸首揭規定，本件聲
    請人應不免責，爰裁定如主文。
四、另債務人因消債條例第133 條之情形，受不免責之裁定確定
    後，繼續清償達該條規定之數額，且各普通債權人受償額均
    達其應受分配額時，依消債條例第141 條之規定，債務人得
    再聲請法院裁定免責。又法院為不免責之裁定確定後，債務
    人繼續清償債務，而各普通債權人受償額均達其債權額之20
    % 以上者，依消債條例第142 條規定，可再行聲請法院裁定
    免責，附此敘明。
中　　華　　民　　國　 111　　年　　5 　　月　　19　　日
              　　民事庭　　法　官　賴寶合
上為正本係照原本作成
如不服本裁定，應於裁定送達後10日內，以書狀向本院提出抗告
，並繳納抗告費新臺幣1千元
中　　華　　民　　國　 111　　年　　5 　　月　　19　　日
  　                        書記官　胡美儀
附錄
一、債務人繼續清償得聲請法院裁定免責之規定：
　　消費者債務清理條例第141條
　　債務人因第 133 條之情形，受不免責之裁定確定後，繼續
　　清償達該條規定之數額，且各普通債權人受償額均達其應受
　　分配額時，得聲請法院裁定免責。　　
    消費者債務清理條例第142條
　　法院為不免責或撤銷免責之裁定確定後，債務人繼續清償債
　　務，而各普通債權人受償額均達其債權額之 20% 以上者，
　　法院得依債務人之聲請裁定免責。
二、債務人嗣後聲請裁定免責時，須繼續清償各普通債權之最低
    應受分配額。